臺灣板橋地方法院刑事判決　　　　　　 94年度簡上字第112號
上　訴　人
即　被　告　丙○○
　　　　　　乙○○
上列上訴人等因違反電子遊戲場業管理條例案件，不服本院94年
度簡字第372 號中華民國94年1 月31日第一審判決（聲請簡易判
決處刑案號：93年度偵字第18408 號）而提起上訴，本院管轄第
二審之合議庭判決如下：
    主    文
上訴駁回。
    犯罪事實
一、丙○○、乙○○均明知未依電子遊戲場業管理條例規定辦理
    營利事業登記者，不得經營電子遊戲場業，亦明知設於臺北
    巿萬華區○○路148 號「淞嶼實業有限公司（下稱淞嶼公司
    ）」經主管機關即臺北巿政府核定之營利事業項目以「服飾
    品零售業、裝設品零售業、日常用品零售業、玩具、娛樂用
    品零售業、一般百貨業、資訊軟體零售業、遊園業（室內兒
    童遊樂場）、攝影業、國際貿易業」為限，並未依電子遊戲
    場業管理條例規定，經主管機關即臺北巿政府核准取得營利
    事業登記，依法不得無照經營電子遊戲場業，竟仍與淞嶼公
    司負責人甲○○（另經臺灣基隆地方法院以94年度簡上字第
    6 號判處拘役70日，如易科罰金，以300 元折算1 日確定）
    共同基於非法經營電子遊戲場業之犯意聯絡，自民國92年11
    月底某日起，分別以月薪新臺幣（下同）18,000元、15,000
    元之代價受僱於甲○○擔任巿場業務開發人員，負責開發場
    所擺設電子遊戲機，並自92年12月1 日起，由丙○○、乙○○代表淞嶼公司向設於臺北縣中和巿連城路160 之1 號「新
    佳福保齡球館」之負責人陳文安承租該址3 樓場地，擺設甲○○所有之電子遊戲機「擊鼓王」1 臺、「太鼓達人」1 臺
    、改裝為「滿貫大亨麻將臺」之「KK猩滿貫大亨」變異體2
    臺、改裝為「彈珠臺」之「金如意景品自動販賣機」變異體
    3 臺，供不特定人士把玩，其2 人以此方式與甲○○共同經
    營電子遊戲場業。迄於93年8 月9 日下午5 時許，經臺北縣
    政府聯合稽查小組會同臺北縣政府警察局中和分局警員在上
    址查獲，並扣得前開電子遊戲機共7 臺（其中「KK猩滿貫大
    亨」變異體IC板2 塊、「金如意景品自動販賣機」變異體IC
    板3 塊及「擊鼓王」、「太鼓達人」之電腦主機各1 臺隨案
    查扣，機臺部分則均由甲○○切結代為保管）。
二、案經臺北縣政府警察局中和分局報請臺灣板橋地方法院檢察
    署檢察官聲請以簡易判決處刑。
    理    由
一、按被告以外之人於審判外之言詞或書面陳述，除法律有規定
    者外，不得作為證據。又被告以外之人於審判外之陳述，經
    當事人於審判程序同意作為證據，法院審酌該言詞陳述或書
    面陳述作成時之情況，認為適當者，亦得為證據。當事人、
    代理人或辯護人於法院調查證據時，知有第159 條第1 項不
    得為證據之情形，而未於言詞辯論終結前聲明異議者，視為
    有前項之同意，刑事訴訟法第159 條第1 項及第159 條之5
    分別定有明文。查上訴人即被告丙○○、乙○○對於證人即
    「新佳福保齡球館」現場經理孫世榮於警詢時之陳述，在本
    院準備程序中經提示其筆錄並告以要旨，就證據能力一節均
    表示無意見，且未於本案言詞辯論終結前聲明異議，本院審
    酌證人孫世榮於警詢時之陳述係就其親身經歷之事實所為者
    ，核無違法取證或證明力顯然過低之情形，依其陳述作成時
    之狀況，並無顯不可信之情形，因認得為證據。
二、訊據被告丙○○、乙○○2 人固坦承受僱於甲○○，並向「
    新佳福保齡球館」承租場地擺設前開電子遊戲機等情不諱，
    惟均堅決否認有何違反電子遊戲場業管理條例犯行，均辯稱
    ：渠等僅為淞嶼公司之員工，非實際公司經營行為之負責人
    ，「金如意景品販賣機」、「KK猩精品及卡片多媒體自動販
    賣機」、電腦跳舞機及打鼓機均非屬「電子遊戲場輔導管理
    規則」中所稱之電子遊戲機；「金如意景品自動販賣機」係
    因機臺故障，禮品才無法掉落，故不需依電子遊戲場業管理
    條例辦理營利登記云云；被告乙○○復辯稱：伊跟公司簽約
    時，只是去維修機器，根本不知道公司要擺設這種違法的機
    器，伊只是兼差的工作，對相關法規並不是很清楚云云；被
    告丙○○辯稱：伊不是現場負責人，那時候通知伊過去只是
    檢查機器，其實伊去的時候，檢查報告都已經寫好了，就叫
    伊簽名，如果伊真的要違法，就不會去簽名云云。經查：
  (一)被告丙○○、乙○○自92年11月底某日起，分別以月薪18,0
    00元、15,000元之代價受僱於淞嶼公司負責人甲○○擔任巿
    場業務開發人員，負責開發場所擺設電子遊戲機，並自92年
    12月1 日起，由其2 人代表淞嶼公司向設於臺北縣中和巿連
    城路160 之1 號「新佳福保齡球館」負責人陳文安承租該址
    3 樓場地，擺設電子遊戲機「擊鼓王」1 臺、「太鼓達人」
    1 臺、「KK猩滿貫大亨」2 臺、「金如意景品自動販賣機」
    3 臺供不特定人士把玩等情，業據被告2 人於警詢及本院訊
    問時供承屬實，並經證人孫世榮、甲○○分別於警詢及本院
    審理時證述明確，復有上揭電子遊戲機共7 臺扣案及店屋租
    賃契約書、臺北縣政府聯合查報小組稽查電子遊戲場業紀錄
    表、新佳福娛樂廣場平面圖各1 件、查扣電子遊戲機照片6
    幀附卷可佐（見臺灣板橋地方法院檢察署93年度偵字第1840
    8 號偵查卷第36頁、第40頁至第47頁），應堪認定。
  (二)又「金如意景品自動販賣機」雖原經經濟部電子遊戲機評鑑
    委員會第86次會議評鑑為「非屬電子遊戲機」，係為販賣物
    品之機具，依投入約定之金錢可取得物品，與操作者之技術
    無涉，有經濟部93年3 月19日經商字第09300041030 號函在
    卷足憑（見同上偵查卷第54頁至第56頁），惟本案查扣之「
    金如意景品自動販賣機」經臺北縣政府聯合查報小組會同臺
    北縣政府警察局中和分局警員暨被告2 人現場測試結果，該
    3 臺機臺標示售價A 桿、B 桿雖均為30元，但投入10元即可
    把玩，並具有押分、積分功能，且所得分數得作為轉押注使
    用（若無中二連線則無得分，遊戲結束；若中二連線，則可
    得分，並可繼續把玩至無連線為止），又投入30元後禮品不
    會掉落，有該小組稽查電子遊戲場業紀錄表1 紙存卷可查（
    見同上偵查卷第40頁），而被告丙○○亦於本院訊問時供陳
    上揭電子遊戲機有所謂「連線」之玩法，珠子會連線，連線
    之後就會有分數，有分數就一直玩到結束為止，沒有連線就
    不能玩等語明確（見本院94年4 月12日準備程序筆錄），顯
    見本案現場查獲之「金如意景品自動販賣機」實已具有射倖
    性，與經濟部原評鑑不符，應屬電子遊戲場業管理條例所規
    範之電子遊戲機無疑；至被告2 人辯稱該電子遊戲機係因機
    臺故障，禮品才無法掉落云云，惟本案現場查獲時，該「金
    如意景品自動販賣機」正插電營業一節，為被告2 人於警詢
    時供承一致（見同上偵查卷第19頁、第27頁），則若該機臺
    確係故障，斷無仍插電營業之理，抑且，被告2 人若事前早
    知悉該機臺之禮品已無法掉落，豈有不儘速通知維修人員前
    往修繕而放任故障狀態繼續存在之理？又豈有現場擺設之3
    臺機臺均發生故障之可能？況證人孫世榮於警詢時亦未提及
    有何機臺故障之情，是被告2 人前開辯詞顯不足採信。
  (三)另本案現場查獲「KK猩自動販賣機」，核其遊戲內容實為「
    滿貫大亨麻將臺」，亦經臺北縣政府聯合查報小組會同臺北
    縣政府警察局中和分局警員暨被告2 人現場測試無訛，有前
    開稽查紀錄表為憑，則依經濟部93年6 月8 日經商字第0930
    2089220 號函、93年7 月6 日經商字第09302101440 號函暨
    經濟部電子遊戲機評鑑會議第104 次評鑑結果，該「KK猩自
    動販賣機」即與經濟部原評鑑不符，有該經濟部函文及評鑑
    通過電子遊戲機名錄各1 件存卷供參（見同上偵查卷第58頁
    至第64頁），是本案查扣之「KK猩自動販賣機」3 臺應均係
    電子遊戲機「滿貫大亨」之變異體，亦為電子遊戲場業管理
    條例所規範之電子遊戲機。至被告丙○○、乙○○雖於本院
    訊問時辯稱「KK猩自動販賣機」原係測速拍照遊戲，廠商換
    遊戲不會通知渠等云云；惟其2 人前在查獲現場測試該機臺
    以及嗣於警詢、偵查中對於查扣之電子遊戲機「KK猩滿貫大
    亨」內遊戲確屬「滿貫大亨麻將臺」一節均無異議，亦未提
    及機臺內遊戲遭更換等情節，是渠等所辯上情，已非無疑；
    況被告2 人既負責出面接洽場地以擺設電子遊戲機，對於機
    臺是否須維修、更新等狀況，理當知悉甚詳，其2 人辯稱不
    知「KK猩自動販賣機」內裝遊戲已更換為「滿貫大亨麻將臺
    」云云，顯屬臨訟卸責之詞，亦不足採信。
  (四)至本案查扣之「太鼓達人」、「擊鼓王」各1 臺，分別依經
    濟部電子遊戲機評鑑會議第98次、第113 次評鑑為普遍級益
    智類電子遊戲機在案，有評鑑通過電子遊戲名錄暨說明書各
    2 件及臺北縣政府93年10月12日北府建商字第0930672847號
    函1 份存卷可證（見同上偵查卷第69頁至第75頁、第48頁、
    第49頁），自均屬電子遊戲場業管理條例所規範之電子遊戲
    機無訛。被告2 人辯稱「太鼓達人」、「擊鼓王」僅係電腦
    遊戲，並非該條例規範之電子遊戲機云云，自有誤會。
  (五)按未依電子遊戲場業管場條例規定辦理營利事業登記者，不
    得經營電子遊戲場業，同條例第15條定有明文，違反者，應
    依同條例第22條規定處罰。其處罰對象，乃電子遊戲場業之
    經營者，其可罰性，在應積極辦理營業登記而不作為；至凡
    主觀上知悉未取得電子遊戲場業之營利事業登記，而仍積極
    參與經營地點之擇定、經營時間暨方法之安排、營收之分配
    等經營技術者，縱僅屬受僱之現場管理人或其他從業人員，
    實與實際經營者無異，亦屬前述電子遊戲場業管理條例規定
    所處罰之對象。查淞嶼公司經主管機關即臺北巿政府核定之
    營利事業項目以「服飾品零售業、裝設品零售業、日常用品
    零售業、玩具、娛樂用品零售業、一般百貨業、資訊軟體零
    售業、遊園業（室內兒童遊樂場）、攝影業、國際貿易業」
    為限，並未依電子遊戲場業管理條例規定，經主管機關即臺
    北巿政府核准取得營利事業登記等情，有臺北巿政府營利事
    業登記證影本及公司基本資料查詢各1 份附卷可佐（見同上
    偵查卷第42頁、第50頁），此為被告丙○○、乙○○2 人所
    明知（見本院94年4 月12日準備程序筆錄），渠等卻仍受僱
    於淞嶼公司負責人甲○○擔任巿場業場開發人員，並代表淞
    嶼公司向「新佳福保齡球館」承租場所擺設電子遊戲機臺，
    足見其2 人已積極參與淞嶼公司經營電子遊戲場業之擇定地
    點、時間、方法、管理等經營技術，自屬與淞嶼公司負責人
    甲○○共同經營電子遊戲場業，被告2 人雖辯稱渠等僅係單
    純受僱於甲○○，並非負責人云云，亦無礙於渠等共同經營
    電子遊戲場業此事實之認定。
三、核被告丙○○、乙○○2 人所為，均係違反電子遊戲場業管
    理條例第15條規定，應依同條例第22條規定論處。原審以被
    告2 人犯罪事證明確，引用上開法條及刑事訴訟法第449 條
    第1 項前段、第454 條、第450 條第1 項，刑法第11條前段
    、第28條、第41條第1 項前段、第74條第1 款、第38條第3
    項、第1 項第2 款，罰金罰鍰提高標準條例第2 條，各量處
    被告2 人拘役20日，如易科罰金，以300 元折算1 日，均緩
    刑2 年，扣案之電子遊戲機「KK猩滿貫大亨」變異體2 臺、
    「金如意景品自動販賣機」變異體3 臺（含IC板共5 片）及
    「擊鼓王」1 臺、「太鼓達人」1 臺（含電腦主機2 臺）均
    沒收，另就原聲請簡易判決處刑意旨敘及被告丙○○、乙○○涉犯刑法賭博罪嫌部分，認其2 人擺設之電子遊戲機僅單
    純提供娛樂，尚難遽以賭博罪相繩，惟因聲請人認此部分與
    前開論罪科刑之事實具有牽連犯之裁判上一罪關係，故不另
    為無罪之諭知，其認事用法均無違誤，量刑亦屬適當，被告
    2 人猶執前開理由提起上訴，為無理由，應予駁回。
據上論斷，應依刑事訴訟法第455 條之1 第1 項、第3 項、第36
8 條，判決如主文。
本案經檢察官陳鴻濤到庭執行職務。
中　　華　　民　　國　　94　　年　　6 　　月　　9 　　日
                    刑事第九庭審判長法　官　胡　堅　勤
                                    法　官　李　君　豪
                              　　　法  官  王　瑜　玲
上列正本證明與原本無異。
不得上訴。
中　　華　　民　　國　　94　　年　　6 　　月　　10　　日
                                    書記官  黃  頌  棻
附錄本案論罪科刑法條全文：
電子遊戲場業管理條例第15條
未依本條例規定辦理營利事業登記者，不得經營電子遊戲場業。
電子遊戲場業管理條例第22條
違反第 15 條規定者，處行為人 1 年以下有期徒刑、拘役或科或
併科新台幣50萬元以上250 萬元以下罰金。
